臺灣板橋地方法院刑事判決　　　　　　　　　　　　九十一年度訴字第一０三四號
　　公　訴　人　臺灣板橋地方法院檢察署檢察官
　　被　　　告　乙○○
　　右　一　人
　　選任辯護人　曾國龍
　　被　　　告　甲○○
右列被告等因違反廢棄物清理法案件，經檢察官提起公訴（九十一年度偵字第三四二
七號），本院判決如左：
    主  文
乙○○、甲○○均無罪。
    理  由
一、公訴意旨略以：被告乙○○明知未領有廢棄物清除、處理許可文件，不得從事廢
    棄物儲存、清除、處理，竟自民國（下同）九十一年一月三十一日起，在其向丁○○購得位於臺北縣樹林市○○路○段一０一巷石頭溪段一八四地號之土地上，
    以每坪新臺幣（下同）八千元之代價，雇用包商丙○○（另由檢察官函送臺灣高
    等法院併案審理）、被告甲○○二人，載運非屬有害之建築事業廢棄物任意傾倒
    ，而獲取不法之利益，迨九十一年二月一日上午十一時二十分許，經警當場查獲
    被告甲○○駕駛挖土機在現場整地，並扣得挖土機一台，因認被告二人涉犯廢棄
    物清理法第四十六條第一項第四款（未領有廢棄物清除、處理許可文件而從事廢
    棄物貯存、清除、處理）之罪嫌云云。
二、按犯罪事實應依證據認定之，無證據不得推定其犯罪事實；又不能證明被告犯罪
    者，應諭知無罪之判決；刑事訴訟法第一百五十四條及第三百零一條第一項分別
    定有明文。
三、本件公訴人認被告二人涉犯廢棄物清理法第四十六條第一項第四款罪嫌，無非以
    被告二人自白、扣案之挖土機一台、卷附現場照片十幀等為據，惟訊據被告二人
    均堅決否認有未經許可從從事廢棄物處理之犯行，被告乙○○辯稱：伊僅係委由
    包商丙○○興建農舍，對於施工細節並不清楚，亦不知悉丙○○是否有未經許可
    處理廢棄物之行為等語；被告甲○○辯稱：伊僅係受僱於丙○○負責在上開土地
    內駕駛挖土機整地，並無未經許可處理廢棄物之情事等語。
四、經查：
  (1)本件被告二人對於上開土地內堆置有建築物拆除工程剩餘混凝土磚塊之客觀事實
    ，固供承不諱，惟被告乙○○既迭於警訊、偵查及本院審理時堅陳其僅係委由包
    商丙○○興建農舍，並不知悉其中是否有處理廢棄物之情形等語，被告甲○○亦
    迭於警訊、偵查及本院審理時堅陳其僅係受僱於丙○○駕駛挖土機在現場整地等
    語，足見彼等並未坦承涉犯違反廢棄物清理法之犯行，公訴人遽認被告二人自白
    犯罪，進而憑為認定本件犯罪事實之基礎，尚有誤會，合先敘明。
  (2)按未依廢棄物清理法第四十一條第一項規定領有廢棄物清除、處理許可文件，從
    事廢棄物貯存、清除、處理者，應依同法第四十六條第一項第四款處以刑責，其
    所定廢棄物之範圍，依廢棄物清理法第二條第一項規定，固分為一般廢棄物及事
    業廢棄物二種（其中一般廢棄物，係由家戶或其他非事業所產生之垃圾、糞尿、
    動物屍體等足以污染環境衛生之固體或液體廢棄物，另事業廢棄物又分為有害事
    業廢棄物及一般事業廢棄物，其有害事業廢棄物，係由事業機構所產生具有毒性
    、危險性，其濃度或數量足以影響人體健康或污染環境之廢棄物，而一般事業廢
    棄物，則係由事業機構所產生有害事業廢棄物以外之廢棄物），惟一般營建廢棄
    土，包含建築工程、公共工程及建築物拆除工程施工所產生之剩餘土石方、磚瓦
    、混凝土塊，均為有用資源，非屬廢棄物範圍，依照內政部營建署組織條例、營
    建廢棄土處理方案規定及八十年行政院環保小組工作會報討論結論，其主管機關
    為內政部營建署，至於因施工所附帶產生之金屬屑、玻璃碎片、塑膠類、木屑、
    竹片、紙屑、瀝清等廢棄物，則屬於一般事業廢棄物，始依廢棄物清理法規定，
    由行政院環保署主管等節，業經行政院於八十六年十二月三十一日以（八六）台
    內字第五二一一０號函釋在案，並有該函文一份（法學檢索列印本）附卷可參，
    而本件由警方查獲之際，僅有建築物拆除工程施工所產生之剩餘混凝土磚塊堆置
    於現場一節，業據被告二人供明在卷，核與證人即負責在現場興建農舍之丙○○
    證述之情節相符，並經負責執行本件查緝任務之臺北縣政府警察局樹林分局三多
    派出所警員戊○○（斯時適負責支援同分局柑園派出所勤務）於本院調查時到庭
    結證無訛，且有現場照片十幀在卷可查，足見公訴意旨認被告二人所處理之「廢
    棄物」，實係具有「有用資源」性質之剩餘混凝土磚塊，揆諸上開說明，自難認
    被告二人有何「未依規定領有廢棄物清除、處理許可文件，從事『廢棄物』貯存
    、清除、處理」之犯意與犯行。至行政院環境保護署雖於九十年三月二十二日，
    以（90）環署廢字第００一六七二八號函，釋示營建剩餘土石方如依「營建剩餘
    土石方處理方案」規定合法處理者，均不依廢棄物認定，惟如未依其規定辦理而
    隨意棄置，致污染環境者，仍為違反廢棄物清理法之行為等項，然本件係因查獲
    現場之地基鬆軟低窪，基於上開農舍興建工程施作之需要，始由包商丙○○以每
    車五百元之代價，購得上開建築物拆除工程剩餘混凝土磚塊，充作穩固施工現場
    地基之物等情，業經證人丙○○於本院調查時到庭證述無訛，核與證人即負責執
    行本件查緝任務之警員戊○○於本院調查時到庭結證稱：「‧‧‧我們派出所巡
    邏警員呼叫我們過去，到達現場時，我看那土地原本應該是農田，地勢比馬路低
    約四、五十公分，不過這是比較靠近馬路的部分，至於後面離馬路更遠的地方低
    得更高，當時挖土機在那裡有挖一個洞，現場還有帶水泥的磚塊，在靠馬路這邊
    有鋪在地面上，可是在後面的地方堆成一堆，離洞有一些距離，我們在現場有問
    丙○○，陳說磚塊是要做地基穩固用的‧‧‧」等語相符（參見本院九十一年七
    月十九日訊問筆錄第三頁），亦與證人即出售上開土地予被告乙○○之前地主丁○○於本院調查時到庭結證稱：「‧‧‧當時上述土地是農地，我原先已經申請
    建築農舍獲准，所以就在辦過戶手續期間，同時由乙○○負責建造農舍‧‧‧當
    初原先我是有意要自己建農舍，所以我有先請專業人士來現場看過，他們的意見
    是我那地屬於農地，地基比較鬆軟，需要填一些土石進去才會比較穩固‧‧‧」
    等語相符（參見本院九十一年七月十九日訊問筆錄第二頁），足見本件堆置於查
    獲現場之上開建築物拆除工程剩餘混凝土磚塊，確係用作穩固施工現場地基之物
    ，並無「隨意棄置致污染環境」之情形，從而，自難認其間有上開函釋意旨所示
    之違反廢棄物清理法情事，附此敘明。
  (3)被告乙○○當時係以每坪八千元之代價，委由包商丙○○在上開土地內興建農舍
    ，嗣該工程相關施工細節亦均由丙○○實際負責處理等情，業據證人丙○○於本
    院調查時到庭證述無訛，核與被告乙○○供述之情節相符，而被告甲○○係由丙○○所聘僱在現場從事整地工作之挖土機司機，亦據被告甲○○及證人丙○○一
    致陳明在卷，參諸證人即負責執行本件查緝任務之警員戊○○亦於本院調查時到
    庭結證稱：「‧‧‧我們到現場時乙○○並不在那裡，是過了幾分鐘後他才到現
    場來，他來一下就暫時先離開，當場我們同仁有問他這土地的事，他說他是地主
    ，不過是委託給丙○○去做‧‧‧」等語相符（參見本院九十一年七月十九日訊
    問筆錄第四頁），凡此益見被告乙○○辯稱其不知悉是否有未經許可處理廢棄物
    情事等語，並非子虛，殊無從僅以其為上開農舍興建工程定作人一端，遽認成立
    何等違反廢棄物清理法罪責。
  (4)本件雖經警方查扣上開挖土機一台，並拍攝現場照片十幀附卷，惟本案關鍵爭點
    既在於該等混凝土磚塊是否確屬「廢棄物」（已詳如上述），自無從僅憑警方查
    扣上開挖土機及拍攝現場照片之客觀事態，遽認被告二人成立何等違反廢棄物清
    理法罪責。
  (5)綜上所述，本件公訴人所指各端既無一足資證明被告二人涉有違反廢棄物清理法
    罪嫌，復查又無其他積極、確切之證據足以證明彼等確有公訴意旨所指之前揭「
    未依規定領有廢棄物清除、處理許可文件，從事『廢棄物』貯存、清除、處理」
    等犯行，要屬不能證明彼等犯罪，爰均為無罪之諭知。
據上論斷，應依刑事訴訟法第三百零一條第一項，判決如主文。
本案經檢察官馬中琍到庭執行職務
中      華      民      國      九十一      年     八     月    二十七  日
                                        臺灣板橋地方法院刑事第二庭
                                            法  官  王  屏夏
右正本證明與原本無異。
如不服本判決，應於判決送達後十日內向本院提出上訴狀。
                                            書記官  楊  璧  華
中      華      民      國      九十一      年     八     月    二十八  日
